臺灣宜蘭地方法院民事簡易判決
111年度宜簡字第230號
原      告  李欣儒  

被      告  吳芷葇  




            陳世平  



            陳世瑋  



            黃崇閔  
上列當事人間因組織犯罪防制條例等案件，原告提起刑事附帶民
事訴訟請求損害賠償（111年度附民字第45號），經本院刑事庭
裁定移送前來，本院於民國111年10月20日言詞辯論終結，判決
如下：
    主  文
被告吳芷葇、陳世平、陳世瑋、黃崇閔應連帶給付原告新臺幣叁
拾壹萬玖仟零柒拾陸元，及被告吳芷葇自民國一百一十一年二月
二十七日起至清償日止，按週年利率百分之五計算之利息；被告
陳世平、陳世瑋、黃崇閔自民國一百一十一年二月二十六日起至
清償日止，按週年利率百分之五計算之利息。
原告其餘之訴駁回。
訴訟費用由被告吳芷葇、陳世平、陳世瑋、黃崇閔連帶負擔百分
之九十六，餘由原告負擔。
本判決第一項得假執行。但被告吳芷葇、陳世平、陳世瑋、黃崇
閔如以新臺幣叁拾壹萬玖仟零柒拾陸為原告預供擔保，得免為假
執行。 
原告其餘假執行之聲請駁回。
    事實及理由
壹、程序方面：
一、按訴狀送達後，原告不得將原訴變更或追加他訴。但請求之
    基礎事實同一者或擴張、減縮應受判決事項之聲明者或不甚
    礙被告之防禦及訴訟之終結者，不在此限，民事訴訟法第25
    5條第1項第2款、第3款及第7款分別定有明文。查本件原告
    李欣儒於起訴時訴之聲明㈠原為：「被告謝志忠、吳芷葇、
    許駿豪、楊柏豪、陳世平、鄭恬慈、李宜庭、陳世瑋、黃崇
    閔、呂承恩、林暐傑、林善安、游溢凱、李致唯、林郁恒、
    陳家慶、林韋汎應給付原告新臺幣（下同）330,000元，及
    自起訴狀繕本送達之翌日起至清償日止，按週年利率百分之
    5計算之利息」，嗣於本院民國111年9月1日、111年10月20
    日當庭變更上開聲明為：「被告謝志忠、吳芷葇、許駿豪、
    楊柏豪、陳世平、鄭恬慈、李宜庭、陳世瑋、黃崇閔、呂承
    恩、林暐傑、林善安、游溢凱、李致唯、林郁恒、陳家慶、
    林韋汎應連帶給付原告330,000元，及自起訴狀繕本送達翌
    日起至清償日止，按週年利率百分之5計算之利息」、「被
    告吳芷葇、陳世平、陳世瑋、黃崇閔應連帶給付原告330,00
    0元，及自起訴狀繕本送達翌日起至清償日止，按週年利率
    百分之5計算之利息」，核原告撤回謝志忠、許駿豪、楊柏
    豪、鄭恬慈、李宜庭、呂承恩、林暐傑、林善安、游溢凱、
    李致唯、林郁恒、陳家慶、林韋汎或變更聲明均本於同一基
    礎事實，無礙於被告防禦及本件訴訟終结者，依前述說明，
    於法並無不合，自應准許，先予敘明。
二、本件被告吳芷葇、黃崇閔經合法通知，未於最後言詞辯論期
    日到場，核無民事訴訟法第386條所列各款情事，爰依原告
    之聲請，由其一造辯論而為判決。　　
貳、實體方面：
一、原告主張：訴外人田偉志與被告陳世平等人於110年5月初某
    日起，共同主持、操縱、指揮由訴外人鄭恬慈、被告陳世瑋
    、黃崇閔等3人以上所組成以實施詐術為手段，具有持續性
    、牟利性之有結構性詐欺集團犯罪組織後，意圖為自己不法
    之所有，基於3人以上共同詐欺取財之犯意聯絡，由暱稱「小
    偉」、「北海道」、「豹頑皮」、「大牛」、「ACE」(以上
    5人，皆於中國大陸地區境外機房操控)、被告陳世平及訴外
    人田偉志等7人透過通訊軟體telegram(俗稱紙飛機)群組指
    揮上開詐欺集團成員，嗣被告陳世平於110年7月1日入監後
    ，隨即由訴外人鄭恬慈接替被告陳世平之角色，基於指揮犯
    罪組織之犯意，與田偉志擔任上開詐騙集團首謀，負責聯繫
    上開詐欺集團機房及指揮旗下收水、提領車手團提領詐欺款
    項，由訴外人謝志忠、訴外人林善安擔任收簿手，並由訴外
    人林善安總籌取得人頭帳戶之提款卡後，經謝志忠、鄭恬慈
    確認欲使用之人頭帳戶提款卡確能正常使用後，隨即透過謝
    志忠將提款卡交予被告陳世瑋、被告吳芷葇後，交由被告黃
    崇閔及李宜庭、呂承恩、許駿豪及游溢凱等車手頭將人頭帳
    戶提款卡轉交予等車手依集團指示提領款項，上開車手於提
    領詐騙款項之過程中，由訴外人林暐傑、李宜庭、許駿豪、
    謝志忠、被告吳芷葇及呂承恩等人監督車手之提款，並將提
    領情形回報群組工作，訴外人李致唯則另依李宜庭之指示負
    責聯絡車手上班、發放車手薪資之工作，而被告吳芷葇、陳
    世平、陳世瑋、黃崇閔基於意圖為自己不法之所有，三人以
    上共同詐欺取財及隱匿詐欺犯罪所得而洗錢之犯意聯絡，由
    上開集團某成員，於110年6月10日撥打電話聯絡原告，佯稱
    ：因東海模型業務錯誤，須依指示操作，方能取消扣款云云
    ，致原告信以為真實而陷於錯誤，依對方指示，於110年6月
    10日陸續分別以中華郵政匯款38,018元、彰化銀行匯款248,
    123元、王道銀行匯款32,935元至中華郵政等帳戶(金融帳戶
    涉嫌幫助詐欺等罪嫌部分，另行偵辦)內，上開車手訴外人
    楊柏豪、林韋汎、李致唯及陳家慶等隨即經由telegram通訊
    軟體接受被告陳世平及集團幹部之指示前往提領詐騙款項，
    並隨即將提領之款項、提款卡等物回水予被告黃崇閔、訴外
    人李宜庭、訴外人許駿豪等車手頭收水，上開車手頭復將取
    得之不法所得轉交予被告陳世瑋及被告吳芷葇後再上繳予訴
    外人田偉志、被告陳世平（110年7月1日以前）及訴外人鄭
    恬慈等人，原告因被告吳芷葇、陳世平、陳世瑋、黃崇閔上
    述行為而受有前揭財產上損害319,076元，並因而支出開庭
    之交通費用，爰依侵權行為法律關係提起本件訴訟等語。並
    聲明：㈠被告吳芷葇、陳世平、陳世瑋、黃崇閔應連帶給付
    原告330,000元，及自起訴狀繕本送達被告吳芷葇、陳世平
    、陳世瑋、黃崇閔翌日起至清償日止，按週年利率百分之5
    計算之利息；㈡願供擔保，請准宣告假執行。
二、被告則以：
　㈠被告陳世平：同意原告的請求，交通費的部分我也同意。  
　㈡被告陳世瑋：沒有意見，均同意原告的請求。　
　㈢被告吳芷葇、黃崇閔經合法通知，未於言詞辯論期日到場，
    亦未提出書狀作何聲明陳述。　
三、得心證之理由：
  ㈠原告主張於110年6月10日接受詐欺集團電話，佯稱：因東海
    模型業務錯誤，須依指示操作，方能取消扣款云云，致原告
    信以為真實而陷於錯誤，依對方指示，於110年6月10日陸續
    分別以中華郵政匯款29,985元、彰化銀行匯款49,986元、49
    ,986元、49,985元、49,985元（共199,942元）、台新銀行
    匯款49,986、40,123元、9,891元（共100,000元）、王道銀
    行匯款12元、6,800元、26,123元（共35,935元）至中華郵
    政等帳戶，共計362,862元，原告僅請求319,076元，業據其
    提出與所述相符之中華郵政存摺內頁、彰化銀行臺幣交易明
    細、王道銀行交易資料、台新銀行綜合對帳單等件影本為證
    ，且經本院刑事庭以110年度訴字第365號判決綜合全案相關
    事證認定明確並判處被告罪刑在案，有該案刑事判決存卷可
    考，復據本庭調取該案卷宗核閱無訛，並經到庭被告陳世平
    、陳世瑋表示同意原告請求；被告吳芷葇、黃崇閔經合法通
    知，未於言詞辯論期日到場爭執，復未提出書狀答辯供本院
    斟酌，堪信原告主張之事實為真正。　　　
  ㈡按因故意或過失，不法侵害他人之權利者，負損害賠償責任
    。故意以背於善良風俗之方法，加損害於他人者亦同；數人
    共同不法侵害他人之權利者，連帶負損害賠償責任，民法第
    184條第1項、第185條第1項前段分別定有明文。又所謂共同
    侵權行為，係指數人共同不法對於同一之損害，與以條件或
    原因之行為。加害人於共同侵害權利之目的範圍內，各自分
    擔實行行為之一部，而互相利用他人之行為，以達其目的者
    ，仍不失為共同侵權行為人，而應對於全部所發生之結果，
    連帶負損害賠償責任（最高法院78年度台上字第2479號判決
    意旨參照）。準此，被告吳芷葇、陳世平、陳世瑋、黃崇閔
    係犯3人以上共同詐欺取財罪之共同侵權行為人，且與原告
    受詐欺所受319,076元損害之間亦有相當因果關係，故被告
    吳芷葇、陳世平、陳世瑋、黃崇閔均係屬詐欺取財犯罪侵權
    行為之共同行為人，對原告所受之損害，自應共同負侵權行
    為連帶損害賠償責任。從而，原告請求被告吳芷葇、陳世平
    、陳世瑋、黃崇閔連帶給付原告319,076元，為有理由。　
　㈢至原告請求因本件訴訟須出庭，而受有開庭通勤費用10,924
    元部分，惟查原告因出庭所支出之交通費用，屬其行使公民
    訴訟權利所需負擔之成本，尚難認與被告之侵權行為有相當
    因果關係，是原告此部分請求，即屬無據。　
四、按給付無確定期限者，債務人於債權人得請求給付時，經其
    催告而未為給付，自受催告時起，負遲延責任。其經債權人
    起訴而送達訴狀，或依督促程序送達支付命令，或為其他相
    類之行為者，與催告有同一之效力；前項催告定有期限者，
    債務人自期限屆滿時起負遲延責任；遲延之債務，以支付金
    錢為標的者，債權人得請求依法定利率計算之遲延利息；應
    付利息之債務，其利率未經約定，亦無法律可據者，週年利
    率為百分之五，民法第229條第2項、第3項、第233條第1項
    前段、第203條分別定有明文。查本件原告依侵權行為損害
    賠償之法律關係請求被告吳芷葇、陳世平、陳世瑋、黃崇閔
    負損害賠償責任，為無確定期限之債務，揆諸上開法條規定
    ，原告自得請求被告吳芷葇、陳世平、陳世瑋、黃崇閔給付
    自起訴狀繕本送達被告吳芷葇翌日即111年2月27日起至清償
    日止，按週年利率百分之5計算之利息；被告陳世平、陳世
    瑋、黃崇閔翌日即111年2月26日起至清償日止，按週年利率
    百分之5計算之利息。
五、綜上所述，原告依侵權行為之法律關係，請求被告吳芷葇、
    陳世平、陳世瑋、黃崇閔給付如主文第1項所示，為有理由
    ，應予准許。逾此範圍之請求，即屬無據，應予駁回。
六、本件係就民事訴訟法第427條第1項訴訟適用簡易程序所為被
    告敗訴判決，依同法第389條第1項第3款規定，應依職權宣
    告假執行，並依同法第392條第2項規定，依職權宣告被告如
    為原告預供擔保，得免為假執行。至原告敗訴部分，其假執
    行之聲請已失所附麗，應併予駁回。
七、本件係刑事附帶民事訴訟，而由本院刑事庭移送民事庭者，依刑事訴訟法第504條第2項規定，免納裁判費，且至本件言詞辯論終結時，亦未發生其他訴訟費用，故無從確定訴訟費用之數額。惟依法仍應依民事訴訟法第79條規定，諭知訴訟費用之負擔，以備將來如有訴訟費用發生時，得以確定其負擔之依據，併予敘明。　　　　　　　　　　
中　　華　　民　　國　　111 　年　　11　　月　　10　　日
                  宜蘭簡易庭  法  官  張淑華
以上正本係照原本作成。
如不服本判決，應於送達後20日內，向本院提出上訴狀並表明上
訴理由，如於本判決宣示後送達前提起上訴者，應於判決送達後
20日內補提上訴理由書（須附繕本）。如委任律師提起上訴者，
應一併繳納上訴審裁判費。
中　　華　　民　　國　　111 　年　　11　　月　　10　　日
                              書記官  陳建宇